臺灣高等法院民事裁定
110年度抗字第448號
抗  告  人  梁高云(即陳泉成之承受訴訟人)




上列抗告人因與相對人佛教慈濟醫療財團法人台北慈濟醫院間請
求損害賠償事件，對於中華民國109年12月29日臺灣臺北地方法
院109年度醫更一字第1號所為裁定提起抗告，本院裁定如下：
    主  文
一、抗告駁回。
二、抗告費用由抗告人負擔。
    理  由
一、抗告意旨略以：伊於民國109年9月3日收受原法院命補繳裁
    判費之裁定後，即於109年12月2日具狀聲請訴訟救助，原法
    院未就該聲請為准、駁裁定，即以伊未繳納裁判費為由，於
    109年12月29日以109年度醫更一字第1號裁定駁回起訴（下
    稱原裁定），違反民事訴訟法第109條之1規定，爰提起抗告
    ，求為廢棄原裁定等語。
二、按提起民事訴訟，應依民事訴訟法第77條之13規定繳納裁判
    費，此為必須具備之程式。又原告之訴，起訴不合程式或不
    備其他要件，依其情形可以補正，經審判長定期間命其補正
    而不補正者，法院應以裁定駁回之，同法第249條第1項第6
    款定有明文。駁回訴訟救助聲請之裁定確定前，第一審法院
    不得以原告未繳納裁判費為由駁回其訴，固為民事訴訟法第
    109條之1所明定，但當事人聲請訴訟救助經駁回確定後，以
    同一原因再行聲請訴訟救助者，應無該條規定之適用（辦理
    民事訴訟事件應行注意事項第31條第2項規定、最高法院101
    年度台簡抗字第33號裁定意旨參照）。 
三、經查：
　㈠抗告人之配偶陳泉成起訴請求相對人給付新臺幣（下同）2,6
    77萬8,768元，惟未繳納裁判費，嗣陳泉成於原法院審理中
    之108年1月18日死亡（見原法院醫字卷第53頁），經原法院
    於109年7月6日裁定命其繼承人陳榮美、陳榮嬌（下合稱陳
    榮美等2人，與抗告人合稱抗告人等3人）與抗告人共同承受
    訴訟（見原法院醫更字卷第27至28頁），再於109年8月27日
    裁定命抗告人等3人於5日內補繳第一審裁判費24萬7,664元
    ，該項裁定已於109年9月3日送達抗告人，並於109年9月1日
    對陳榮美等2人公示送達（見原法院醫更字卷第41至50-1頁
    ）。抗告人雖曾聲請訴訟救助，然業經原法院以109年8月27
    日109年度救更一字第1號裁定駁回確定（見原法院108年度
    救更一字第1號卷第7至8頁）。抗告人於聲請訴訟救助經駁
    回確定後，仍未補繳裁判費，亦有原法院收費答詢表查詢、
    本院110年4月20日公務電話紀錄表附卷可參（見原法院醫更
    字卷第55頁、本院卷第27至33頁），依上開說明，其起訴難
    謂合法。從而，原法院於抗告人聲請訴訟救助經駁回確定後
    ，於109年12月29日裁定駁回抗告人之訴（見原法院醫更字
    卷第71至72頁），於法即無不合。
　㈡抗告人雖主張其已於109年12月2日再行具狀聲請訴訟救助，
    原法院不得逕行駁回其訴云云。惟查：
　⒈抗告人前曾於108年5月20日檢附新北市鶯歌區公所106年12月
    29日開立之「新北市社會福利資格證明鶯歌區」（核定期間
    至107年12月止），主張其無資力支出訴訟費用，而依民事
    訴訟法第107條規定聲請訴訟救助，經原法院以108年6月4日
    108年度救字第118號裁定駁回聲請，再經本院以108年8月8
    日108年度抗字第1025號裁定駁回抗告確定在案（見原法院1
    08年度救字第118號卷第5至10頁、本院108年度抗字第1025
    號卷第15至16頁）。
　⒉其後，抗告人復於108年8月21日檢附陳泉成之新北市政府社
    會局低收入戶核定名冊，主張其無資力支出訴訟費用，仍依
    民事訴訟法第107條規定聲請訴訟救助，經原法院以108年9
    月17日108年度救字第207號裁定駁回聲請（下稱207號裁定
    ）；嗣抗告人提起抗告，並提出法律扶助基金會士林分會10
    8年8月1日審查表，主張其業經法律扶助基金會准予扶助，
    依民事訴訟法第107條、法律扶助法第63條規定，應准予訴
    訟救助，經本院審理後，以108年度抗字第1463號裁定廢棄
    原法院207號裁定，發回原法院；原法院再以本件訴訟標的
    對於抗告人等3人必須合一確定，訴訟費用亦應連帶負擔，
    抗告人並未釋明陳榮美等2人符合訴訟救助之要件，難認全
    體當事人均無資力支出訴訟費用為由，以109年8月27日109
    年度救更一字第1號裁定駁回抗告人訴訟救助之聲請確定在
    案（見原法院108年度救字第207號卷第5至12頁、108年度救
    更一字第1號卷第7頁，本院108年度抗字第1463號卷第13至1
    7、33至34頁）。
　⒊抗告人於上開訴訟救助聲請經駁回確定後，雖於109年12月2
    日再行提出民事訴訟救助聲請狀，然仍係主張其自身並無資
    力，依民事訴訟法第107條、法律扶助法第63條規定，應准
    予訴訟救助，並檢附與上開兩次聲請相同之證據（即新北市
    鶯歌區公所「新北市社會福利資格證明鶯歌區」、法律扶助
    基金會士林分會108年8月1日審查表），而未提出可供法院
    即時調查之證據以釋明陳榮美2人並無資力（見原法院醫更
    字卷第57至66頁）。足見抗告人前後三次聲請訴訟救助，所
    主張之事實、引用之證據相同，並無重大變化，抗告人顯係
    於兩度聲請訴訟救助遭駁回確定後，復於109年12月2日以同
    一原因第三度聲請訴訟救助，依前揭說明，自無民事訴訟法
    第109條之1規定之適用。從而，抗告人以其已再行聲請訴訟
    救助、原法院不得逕行駁回起訴為由，指摘原裁定不當，求
    予廢棄，難認有理。 　
四、據上論結，本件抗告為無理由，爰裁定如主文。
中　　華　　民　　國　　110 　年　　4 　　月　　23　　日
                  民事第六庭    
                      審判長法  官  陶亞琴
                            法  官  陳賢德
                            法  官  陳蒨儀
正本係照原本作成。
本裁定除以適用法規顯有錯誤為理由外，不得再抗告。如提起再
抗告，應於收受送達後10日內委任律師為代理人向本院提出再抗
告狀。並繳納再抗告費新臺幣１千元。
中　　華　　民　　國　　110 　年　　4 　　月　　23　　日
  　　　　　　　　　　　　　書記官  葉國乾